臺灣臺北地方法院刑事判決
110年度易字第245號
公  訴  人  臺灣臺北地方檢察署檢察官
被      告  鄭明君





上列被告因竊盜案件，經檢察官提起公訴（109年度偵字第4899
、20784、23103、23891、29343號），本院判決如下：
    主  文
庚○○犯如附表一所示陸罪，各處如附表一「罪名及宣告刑」欄所
示之刑。應執行有期徒刑壹年，如易科罰金，以新臺幣壹仟元折
算壹日。
被訴於民國一○九年九月二十五日竊盜部分無罪。
    事  實
一、庚○○意圖為自己不法之所有，乃竟分別起意，而於附表一所
    示之時間、地點，趁附表一所示之人熟睡之際，竊取其等如
    附表一所示物品得手。
二、案經附表一所示之人分別訴由臺北市政府警察局中山分局、
    中正第一分局暨信義分局報告臺灣臺北地方檢察署檢察官偵
    查起訴。
    理  由
甲、有罪部分
壹、程序部分
一、本判決所引被告以外之人於審判外所為之陳述，悉經當事人
    於本院審判程序明白表示同意作為證據（見本院110年度易
    字第245號卷，下稱本院卷，該卷第165、166頁），而該等
    證據之取得並無違法情形，且與本案之待證事實，具有關連
    性，核無證明力明顯過低之事由，本院審酌上開證據作成時
    之情況，認為適當，依刑事訴訟法第159 條之5 所定傳聞例
    外之規定，認有證據能力。
二、其餘資以認定被告犯罪事實之非供述證據，亦查無違反法定
    程序取得之情形，依刑事訴訟法第158條之4規定反面解釋，
    亦具證據能力。　
貳、實體部分
一、訊據被告庚○○固坦承竊嫌於附表一編號一所示時、地遺留之
    外套、帽子、眼鏡及行動電話1支等物，均為其所有，惟矢
    口否認有何竊盜犯行，辯稱：附表一編號一所示時、地竊嫌
    所遺留之物品，都是我在案發前被偷走的；我沒有去起訴書
    所載地點行竊；我家經過搜索並沒有搜到贓物，而我穿的衣
    物、鞋子非常大眾化，不得僅因與嫌犯所穿衣物相似，就認
    定我從事竊盜行為云云。經查：
  ㈠附表一所示之人均處於熟睡之際，分別於附表一之時、地，
    遭竊取附表一所示物品等情，已據證人即附表一所示告訴人
    證述明確（見109年度偵字第4899號卷，下稱偵一卷，該卷
    第7至10頁；109年度偵字第20784號卷，下稱偵二卷，該卷
    第9至15頁；109年度偵字第23103號卷，下稱偵三卷，該卷
    第13至15頁；109年度偵字第23891號卷，下稱偵四卷，該卷
    第43至45、55至59、69至71頁），且有現場監視錄影畫面翻
    拍相片可資佐證（見偵一卷第31至35頁；偵二卷第45至48頁
    ；偵三卷第29至32頁；偵四卷第49、50、62至65、73至76頁
    ），此等事實，足以認定。
  ㈡附表一編號一部分
　⒈證人林俋宸證稱：我睡到一半忽然感覺有人進來我的車內，
    我睜開眼睛發現一名陌生男子翻動我的財物，當下我就立刻
    要抓住他，但他跑得很快，只有扯下他的外套、帽子、眼鏡
    及行動電話等語明確（見偵一卷第8頁），且該案確經警扣
    押竊嫌遺留於現場之黑色外套、帽子暨眼鏡以及華為廠牌行
    動電話1支乙節，亦有搜索扣押筆錄、扣押物品目錄表及現
    場暨扣案物品相片存卷足佐（同上卷第23至27、37、51至61
    頁）。其中，自上開扣案帽子之內側膠片所抽取之DNA-STR
    型別，經送鑑定，核與被告之DNA-STR型別相符，有臺北市
    政府警察局出具之鑑定書可考（同上卷第189至193頁），而
    上開扣案之行動電話內，亦留有被告與親人合照之相片，此
    有該行動電話畫面翻拍相片可佐（同上卷第15頁），此外，
    被告亦坦言上開案發現場遺留之物品確為其所有等語無誤（
    見本院卷第217頁）。再以現場監視錄影畫面翻拍相片及被
    告個人相片相互比對（見偵一卷第13、15、31至35頁），姑
    不論該男性竊嫌之身高、體態乃至髮型，均與被告並無二致
    ，尤其，該畫面亦清楚攝得清晰之被告面容。稽此各節，被
    告確為本案下手行竊之人，可以認定。　　
　⒉至於被告固以前詞置辯，然其於警詢時辯稱：手機是在林森
    公園周邊遺失（見偵一卷第19頁），於本院則改口：我在民
    生公園睡著，我的外套、帽子、眼鏡及行動電話都被偷走等
    各云云（見本院卷第162頁），就物品失竊或遺失之地點，
    前後所述，已然不甚一致。況其亦自陳：這些東西被偷了，
    我沒有報案；我一個人四處打零工，收入約1萬元；住處是
    親戚借我住的，一個月給他3、4,000元等語（見偵一卷第17
    頁；偵二卷第144頁；本院卷第217頁），衡以被告行為時經
    濟狀況困窘，果若上開物品失竊，對於被告而言，無疑是經
    濟上巨大損失，乃竟未報警協尋，在在違反常情事理。是以
    ，被告所辯，純屬事後圖卸之詞，自屬無可採信。
  ㈢附表一編號二至六部分
　⒈依現場及竊嫌行竊前、後行蹤之監視錄影畫面翻拍相片，顯
    示：竊嫌於此5案，均係騎乘一臺深色、前方附有置物籃、
    把手一側掛有長及前輪下緣之深色雨傘之腳踏車前往或離去
    案發現場，此有該相片在卷可稽（見偵二卷第57、59、65、
    69、73、77至80頁；偵三卷第33、37至39頁；偵四卷第47、
    61、65、75、76頁），而被告為警查緝時，適騎乘該等特徵
    之腳踏車，並將長及前輪下緣之深色雨傘懸掛於腳踏車把手
    一側乙節，此有員警所攝相片可證（見偵三卷第47、48頁；
    偵四卷第67頁）。
　⒉附表一編號二之竊案，犯嫌於案發當日係穿著黃底、深藍色
    雙袖、印有STARLION字樣之長袖上衣（見偵二卷第41、42、
    73、83頁之現場監視錄影畫面翻拍相片），而員警調閱同日
    被告於東方爵士社區住處之監視錄影畫面，亦發現某男子該
    日穿著同款衣物出入該處（見偵二卷第53頁之現場監視錄影
    畫面翻拍相片），訊之被告則坦言：上開於其住處攝得畫面
    中之男子，即為其本人無誤（見109年度審訴字第2794號卷
    第119頁）。此外，被告亦於民國109年10月23日經警扣得上
    述款式之上衣，亦有搜索扣押筆錄、扣押物品目錄表及扣案
    物品相片可證（見109年度聲搜字第15號卷，下稱聲搜卷，
    該卷第13至17、21頁）。
　⒊附表一編號三、四之竊案，犯嫌於案發當日均係穿著灰底、
    中間領口含有深色滾邊之短袖上衣（見偵三卷第30、32、37
    、45頁及偵四卷第50頁之現場監視錄影畫面翻拍相片），核
    與員警於被告腳踏車置物籃內發現之短袖上衣（見偵三卷第
    49頁之相片），極為近似。此外，員警調閱附表一編號三所
    示竊嫌沿途監視錄影畫面，終於臺北市○○區○○○路0段000號
    超商內，取得近距離拍攝竊嫌脫下口罩、展露面貌之畫面（
    見偵三卷第45頁下幅相片），而被告亦自陳：畫面中之男子
    即為其本人等語無誤（見本院卷第219頁）。
　⒋附表一編號五、六之竊案，犯嫌於案發當日均係穿著灰色、
    鞋子上方遍布透氣孔洞之休閒鞋（見偵四卷第62至64、73、
    75頁之現場監視錄影畫面翻拍相片），而員警亦於109年8月
    19日自被告住處扣得同款休閒鞋乙節，此有搜索扣押筆錄、
    扣押物品目錄表及扣案物品相片可證（見偵四卷第29至37、
    41頁）。
　⒌稽之上開事證，已足認被告確為附表一編號二至六所示案件
    下手行竊之人無誤。
　⒍至於查獲贓物，僅屬取得犯罪證據手段之一，縱令檢警未能
    於被告住處查獲本案失竊贓物，亦難逕為有利被告之認定，
    併予敘明。
  ㈣綜上所述，被告所辯，不足採信，其犯罪事證已臻明確，犯
    行可以認定。
二、核被告所為，均係犯刑法第320條第1項之竊盜罪。被告上揭
    6次犯行，犯意各別，行為互殊，應予分論併罰。爰以行為
    人之責任為基礎，審酌被告前有多次竊盜前科，竟又任意竊
    取他人財物，顯見其法治觀念薄弱，且漠視他人財產法益，
    兼衡其自陳國中畢業之智識程度、之前從事派遣工、粗工之
    工作暨租屋、未與家人同住之家庭生活狀況，並其犯罪動機
    、手段及告訴人所受損害等一切情狀，分別量處如主文第1
    項所示之刑，並定其應執行之刑，兼均諭知易科罰金之折算
    標準，以示懲儆。
三、扣案如附表二所示物品，或屬被告於案發時穿著之衣物或使
    用之物品，然該等物品充其量僅具證據性質，核與本案之遂
    行並無直接關聯性，自毋庸沒收。
四、強制工作與否之說明　　
  ㈠保安處分之措施亦含社會隔離、拘束身體自由之性質，其限
    制人民之權利，實與刑罰同，本諸法治國家保障人權之原理
    及刑法之保護作用，其法律規定之內容，應受比例原則之規
    範，使保安處分之宣告，與行為人所為行為之嚴重性、行為
    人所表現之危險性，及對於行為人未來行為之期待性相當。
    保安處分中之強制工作，旨在對嚴重職業性犯罪及欠缺正確
    工作觀念或無正常工作因而犯罪者，強制其從事勞動，學習
    一技之長及正確之謀生觀念，使其日後重返社會，能適應社
    會生活。刑法第90條第1項規定：「有犯罪之習慣或以犯罪
    為常業或因遊蕩或懶惰成習而犯罪者，得於刑之執行完畢或
    赦免後，令入勞動場所，強制工作。」竊盜犯贓物犯保安處
    分條例第3條第1項規定：「十八歲以上之竊盜犯、贓物犯，
    有下列情形之一者，得於刑之執行前，令入勞動場所強制工
    作：一、有犯罪之習慣者。二、以犯竊盜罪或贓物罪為常業
    者。」（該法條業經修正）均係本此意旨而制定，而由法院
    視行為人之危險性格，決定應否交付強制工作，以達特別預
    防之目的，此為司法院釋字第471號解釋理由書所揭櫫。是
    以，行為人有無令入勞動場所強制工作之必要，應審酌其行
    為之常習性、嚴重性、危險性及對未來行為之期待性，依比
    例原則決定之（最高法院95年度台上字第6571號判決同此見
    解）。
  ㈡被告固於本案前之105年至108年7月間，皆因涉犯竊盜案件，
    各經法院判處罰金5,000元（105年所犯）、拘役30日（共2
    案，即105年、107年各1案）、20日（107年所犯）、50日（
    108年所犯）及有期徒刑2月（共5案，即107年1案、108年4
    案）確定，有臺灣高等法院前案紀錄表可憑（見本院卷第13
    6至143頁），其僅於108年間犯有略為密集之竊案，除此之
    外，歷年僅偶有竊盜犯罪，依此犯案頻率，尚難認被告有犯
    竊盜罪之習慣，且上開各案件所宣告之刑，僅屬低度輕刑，
    可見犯罪情節並非重大；況被告於本案行為時年已54至55歲
    ，將屆國人常見退休年齡，且依其於本院所述：之前均從事
    派遣工、粗工，沒有勞保等語（見本院卷第221頁），益徵
    依其年齡、智識等條件，覓得穩定、長期之工作，並非易事
    ，則其是否確因遊蕩或懶惰成習而犯罪，實非無疑；此外，
    公訴人亦未指出證據之方法，以證明被告之行為具有常習性
    、嚴重性、危險性，而有對被告施以強制勞動以養成正確工
    作習慣及謀生觀念之必要。從而，本院因認依本案所宣告之
    刑，已足收儆懲之效，爰不予宣告強制工作，附此說明。
乙、無罪部分
壹、公訴意旨略以：被告於109年9月25日上午9時7分許，在臺北
    市○○區○○路00號「CHESS夜店」前，見告訴人己○○酒醉坐於
    該處已然入睡，竟徒手竊取告訴人之行動電話1支（廠牌：A
    PPLE，型號：XR）得手。因認被告涉有刑法第320條第1項之
    竊盜罪嫌云云。
貳、按犯罪事實應依證據認定之，無證據不得認定犯罪事實；又
    不能證明被告犯罪或其行為不罰者，應諭知無罪之判決，刑
    事訴訟法第154 條第2 項、第301 條第1 項分別定有明文。
    而檢察官就被告犯罪事實，應負舉證責任，並指出證明之方
    法，同法第161 條第1 項亦有明文規定。因此，檢察官對於
    起訴之犯罪事實，應負提出證據及說服之實質舉證責任。再
    刑事訴訟法上所謂認定犯罪事實之證據，係指足以證明被告
    確有犯罪行為之積極證據而言，該項證據必須適合於被告犯
    罪事實之認定，始得採為斷罪之資料；如未能發現相當證據
    ，或證據不足以證明，自不能以推測或擬制之方法，以為裁
    判基礎；且認定犯罪事實所憑之證據，無論係直接證據或間
    接證據，其為訴訟上之證明，均須達到通常一般之人均不致
    有所懷疑，而得確信其為真實之程度者，始得據為有罪之認
    定，倘其證明尚未達到此一程度，而有合理之懷疑存在，本
    諸無罪推定原則，自應為被告無罪之諭知，最高法院69年台
    上字第4913號、40年台上字第86號及76年台上字第4986號判
    例可資參照。
叁、公訴人認被告庚○○涉有此罪嫌，無非係以告訴人之指訴、監
    視錄影畫面翻拍照片及刑案現場照片等，為其主要論據。訊
    據庚○○堅決否認犯罪，辯稱：我並未前往案發現場行竊等語
    。
肆、經查：
一、告訴人於前揭時、地，因酒醉入睡，遭竊取上開行動電話1
    支乙節，此據其證述明確（見109年度偵字第29343號卷，下
    稱偵五卷，該卷第11至15頁），且有現場監視錄影畫面翻拍
    相片可佐（同上卷第27至33頁），固然可以認定。
二、然依上開卷存翻拍相片所示，竊嫌於案發當日頭戴鴨舌帽，
    且面容幾為口罩所掩，未得見其臉部樣貌，且本案僅調得案
    發時約莫1分鐘之現場監視錄影畫面，此外，別無其他竊嫌
    案發前、後行蹤之監視錄影畫面，亦未循線查扣竊嫌當日所
    著衣物或竊盜之贓物，以資掌握竊嫌身分。據此，依本案現
    存事證，實難確認竊嫌之真實身分。
三、至於證人即偵辦本案之員警丁○○於本院審理時固證謂：我有
    拿被告相片給被害人指認，讓他看是不是這個人，被害人說
    「是」；經調閱監視器，看出（竊嫌）如同被告一樣有點壯
    壯的、沒有大肚子的體型、穿戴帽子、對路倒之人行竊，我
    確信本案就是被告所為等語（見本院卷第211至213頁）。然
    觀諸證人己○○所述：我在夜店外休息，之後我醒來發現行動
    電話不見，經警方調閱監視器，透過現場監視器有看到一名
    男子在我睡著的時候，徒手將我的行動電話拿走等語（見偵
    五卷第13頁），可見告訴人於案發時因處於「熟睡」狀態，
    遭竊嫌行竊得手，自無依其個人記憶掌握竊嫌任何特徵之可
    言，則其所為指認，無非單憑監視錄影畫面加以描述，實不
    具任何實質意義。另觀之上開翻拍相片，竊嫌之身形固與被
    告相當，所著帽子、短袖上衣、短褲之色澤，亦與被告於附
    表一編號五所示時、地行竊時之穿著相仿，復與被告上開犯
    罪手法、行竊物品類似（均係趁人熟睡而行竊被害人之行動
    電話等物），然上開衣物係單一素色之衣物，而本案竊嫌為
    中等身形，又屬我國亞洲男性民眾常見之體態；此外，對於
    酒醉、熟睡等相類情形之民眾行竊，亦屬竊盜犯慣常之手法
    。是以，上開案發各項跡證，固足認被告涉有竊盜嫌疑，然
    因不具可資辨別之個別化特徵，尚難執為判別竊嫌真實身分
    之依據，自難以此逕認被告即為從事本竊案之行為人。
伍、綜上所述，公訴人所舉證據，尚不足以證明被告確有公訴人
    所指此部分犯行，揆諸前開說明，自應為被告無罪之諭知。
據上論斷，應依刑事訴訟法第299 條第1 項前段、第301 條第1
項（依法院辦理刑事訴訟案件應行注意事項第159 點，判決書據
上論結部分，得僅引用應適用之程序法），判決如主文。
本案經檢察官蕭永昌提起公訴，檢察官高光萱到庭執行職務。
中　　華　　民　　國　　110 　年　　11　　月　　8 　　日
                  刑事第七庭  法  官  廖建傑
以上正本證明與原本無異。
如不服本判決應於收受後20日內向本院提出書狀，並應敘述具體
理由；其未敘述者，應於屆滿後20日內向本院補提理由書（均須
之人數附）「切勿逕送」。告訴人或被害人如對於本判決不服者
，應具備理由請求檢察官上訴，其上訴期間之計算係以檢察官收
受判決之日期為準。
                              書記官  林怡雯
中　　華　　民　　國　　110 　年　　11　　月　　12　　日
附錄：本案論罪科刑法條全文
中華民國刑法第320條
意圖為自己或第三人不法之所有，而竊取他人之動產者，為竊盜
罪，處5年以下有期徒刑、拘役或50萬元以下罰金。
意圖為自己或第三人不法之利益，而竊佔他人之不動產者，依前
項之規定處斷。
前二項之未遂犯罰之。
附表一：
編號 被害人 竊取時間、地點 竊取物品 罪名及宣告刑 一 林俋宸 108年12月18日凌晨5時21分許 ①SAMSUNG廠牌、   型號：NOTE9（藍色）之行動電話1 支 ②現金新臺幣（下同）5,000元  庚○○犯竊盜罪，處有期徒刑叁月，如易科罰金，以新臺幣壹仟元折算壹日。   停放於臺北市○○區○○○路0段00巷0號之林俋宸使用自用小客車內   二 辛○○ 109年4月25日上午11時25分許（ 起訴書誤載為「 11時30分許」， 應予更正） ①蘋果廠牌、型號i   Phone 8PLUS（金   色）之行動電話1   支 ②現金1萬元 庚○○犯竊盜罪，處有期徒刑叁月，如易科罰金，以新臺幣壹仟元折算壹日。   臺北市中正區華山大草原兒童遊戲區   三 乙○○ 109年7月9日上午8時18分許 蘋果廠牌、型號 iPhone 11（黑色）之行動電話1支 庚○○犯竊盜罪，處有期徒刑貳月，如易科罰金，以新臺幣壹仟元折算壹日。   臺北市○○區○○○路0段000號全家便利商店內   四 丙○○ 109年7月19日上午6時52分許 蘋果廠牌、型號iPhone XR之行動電話1支 庚○○犯竊盜罪，處有期徒刑貳月，如易科罰金，以新臺幣壹仟元折算壹日。   臺北市○○區○○○路0段00巷0號全家便利商店內   五 甲○○ 109年7月25日上午6時40分許 蘋果廠牌、型號iPhone 6（粉紅色）之行動電話1支 庚○○犯竊盜罪，處有期徒刑貳月，如易科罰金，以新臺幣壹仟元折算壹日。   臺北市○○區○○路0號新光三越百貨公司A9館樓梯口   六 戊○○ 109年7月26日上午6時15分許 蘋果廠牌、型號iPhone 8PLUS（黑色）之行動電話1支 庚○○犯竊盜罪，處有期徒刑貳月，如易科罰金，以新臺幣壹仟元折算壹日。   臺北市○○區○○○路0段00巷0號全家便利商店內   
附表二
編號 物品名稱 數量 備註 一 HWAWEI廠牌、白色行動電話 1支 如偵一卷第27頁之扣押物品目錄表所載 二 黑色外套 1件 同上 三 黑色帽子 1頂 同上 四 黑色眼鏡 1副 同上 五 塑膠鞋 1雙 如偵四卷第37頁之扣押物品目錄表所載 六 黑色帽子 1頂 如聲搜卷第17頁之扣押物品目錄表所載 七 黃色英文字樣長袖上衣 1件 同上 八 藍色POLO運動鞋 1雙 同上